最高法院刑事判決　　　　　　　　　　　　　　　　　八十八年度台上字第三八號
　　上　訴　人　甲○○
右上訴人因偽造文書案件，不服台灣高等法院台南分院中華民國八十六年三月二十五
日第二審判決（八十六年度上訴字第二八九號，起訴案號：台灣台南地方法院檢察署
八十五年度營偵字第七六四號），提起上訴，本院判決如左：
    主  文
原判決撤銷，發回台灣高等法院台南分院。
    理  由
本件原判決認定上訴人甲○○意圖為自己不法之所有，基於概括犯意，自民國八十三
年四月一日起至八十四年十二月一日止，招募如原判決附表一所列之民間互助會計十
會，其間虛列「松桃」等人為各互助會會員，並連續以上開虛列會員及冒用其他會員
名義偽造標單，致使活會會員陷於錯誤，陸續交付活會會款，足生損害活會會員及被
冒標人之權益，計詐取會款新台幣（下同）二千三百五十萬四千八百元，詳如該附表
所載；又基於上開詐欺之概括犯意，自八十三年五月至八十五年三月二日止，佯以他
人名義參加由吳素金所招集之民間互助會共十三會後，旋予標取會款即拒繳會款，計
詐取會款二百七十七萬元，詳如原判決附表二所載。復於八十一年至八十四年間止，
明知其無清償能力，仍分向林秀雄、徐秀芳、魏美枝、楊育、何淑芳、林清枝、吳素
金詐借款項，屆期均不償付等情。因將第一審依連續犯、牽連犯等規定論處上訴人連
續行使偽造私文書足生損害於他人罪刑之判決撤銷，改判仍論處同一罪刑。固非無見
。
惟查：(一)偽造之署押，不問屬於犯人與否，均沒收之，刑法第二百十九條規定甚明。
本件依原判決事實欄記載，上訴人係先後偽造「松桃」、「美華」、「世元」、「碧
桂」、「美珠」、「建興」、「貴美」、「建仁」、「素嬌」、「翠雲」、「許太太
」、「江太太」、「陳太太」、「靖琴」、「秋香」及「智惠」、「和子」、「淑貞
」、「美智」、「振益」、「翠華」、「怡菁」、「玉雲」、「佩玲」、「英敏」、
「春美」之署押於上開互助會標單上以詐欺會款花用，如果所載無訛，即應依法對上
開偽造之署押均宣告沒收，始為適法。乃原判決竟未對其中之「智惠」、「和子」、
「淑貞」、「美智」、「振益」、「翠華」、「怡菁」、「玉雲」、「佩玲」、「英
敏」、「春美」之署押宣告沒收，顯有判決不適用法則之違法。(二)依上訴人於八十五
年四月十七日之調查筆錄記載（見調查卷內），上訴人係自行前往法務部調查局台南
縣調查站說明其有上開犯行，並表明其係前來自首云云。如果此項記載無訛，則上訴
人是否於其犯罪被發覺前即向有偵查犯罪之機關自首犯罪並接受裁判之情形﹖即有研
求之餘地。實情如何﹖與認定上訴人是否符合刑法上自首之要件，至有關係，原審未
詳細調查，即遽行判決，亦有應於審判期日調查之事項未予調查之違法。以上諸端，
或為上訴意旨所指摘，或為本院得依職權調查之事項，應認原判決有撤銷發回之原因
。
據上論結，應依刑事訴訟法第三百九十七條、第四百零一條，判決如主文。
中      華      民      國    八十八    年      一      月      七      日
                              最高法院刑事第十庭
                                  審判長法官  曾  有  田
                                        法官  林  永  茂
                                        法官  陳  宗  鎮
                                        法官  劉  介  民
                                        法官  魏  新  和
      右正本證明與原本無異
                                              書  記  官
中      華      民      國    八十八    年      一      月     十二     日
